【裁判字號】    95,訴,2036
【裁判日期】    951227
【裁判案由】    公共危險等
【裁判全文】
臺灣彰化地方法院刑事判決              95年度訴字第2036號
公  訴  人  臺灣彰化地方法院檢察署檢察官
被      告  乙○○
                      號
                      號
                    （現因另案羈押於台灣彰化看守所）
            甲○○
                    （現因另案於臺灣彰化監獄執行中）
上列被告因公共危險等案件，經檢察官提起公訴（95年度偵字第
8404號），本院依簡式審判程序判決如下：
    主  文
乙○○共同竊盜電線，累犯，處有期徒刑捌月。又竊盜，累犯，
處有期徒刑柒月，扣案之鑰匙壹支沒收。應執行有期徒刑壹年貳
月，扣案之鑰匙壹支沒收。
甲○○共同連續竊盜電線，累犯，處有期徒刑壹年。又共同竊盜
電線，累犯，處有期徒刑柒月。應執行有期徒刑壹年伍月。
  犯罪事實及理由
一、本件犯罪事實除補充及更正如下外，其餘均與檢察官起訴書
    之記載相同，茲引用之（如附件）：
    (一)被告二人係持乙○○所有、客觀上足資為兇器之鐵剪1
        支及鐵條12支為行竊電纜線之工具（起訴書誤植為僅鐵
        剪及鐵條各1支）。
    (二)起訴書附表編號5之犯罪地點為彰化縣社頭鄉之社斗高
        幹28X5Y3低2-4號電線桿前（起訴書誤植為社斗高幹
        28X5益32-4號電線桿）。
二、本件證據除補充被告二人於本院審理時之自白外，其餘亦均
    與檢察官起訴書之記載相同，茲引用之（如上附件）。
三、比較新舊法：
    被告甲○○為起訴書附表編號1至4之行為後，刑法於94年2
    月2日修正公布、刑法施行法於95年6月14日修正公布，並均
    於95年7月1日施行，關於被告甲○○該部分應適用之新、舊
    法，茲比較如下：
    (一)刑法第2條第1項規定，係規範行為後法律變更所生新舊
        法律比較適用之準據法，於95年7月1日刑法施行後，應
        適用刑法第2條第1項之規定，為「從舊從輕」之比較（
        最高法院95年5月23日第8次刑事庭會議決議第1點第1項
        參照）。
    (二)修正後之刑法第28條規定將原「二人以上共同實施犯罪
        之行為者，皆為正犯。」之條文其中「實施」修正為「
        實行」，法條文字有所修正。惟被告不論依修正前或修
        正後刑法第28條規定，均構成共同正犯，經比較新、舊
        法結果，對被告並無有利或不利之情形。
    (三)修正前刑法第56條關於連續犯之規定，業已修正刪除，
        此刪除雖非犯罪構成要件之變更，但顯已影響行為人刑
        罰之法律效果，自屬法律有變更，依刑法第2條第1項規
        定，比較新、舊法結果，應適用最有利於行為人之法律
        （最高法院95年第8次刑事庭會議決議第5點第4項第1款
        參照）。按連續犯之形成結構，本質上就是各自都得以
        獨立之犯罪，亦即是數罪之性質，因具備連續關係，而
        以單一評價之模式來處理，因此，在連續犯廢除後，原
        各自獨立之數個犯行，應回歸數罪併罰之規定處理，則
        經比較新、舊法結果，應以被告行為時之法律即修正前
        第56條規定論以連續犯，最有利於被告。
    (四)至於被告不論依修正前之刑法第47條，或修正後之刑法
        第47條第1項之規定，均構成累犯，是於本案新舊法對
        被告而言並無有利或不利之情形。
    (五)依刑法第2條第1項規定為新舊刑法比較時，應就罪刑有
        關之共犯、未遂犯、連續犯、想像競合犯、牽連犯以及
        累犯加重、自首減輕、暨其他法定加減原因（如身分加
        減）與加減例等一切情形，綜其全部之結果，而為比較
        ，再適用有利於行為人之法律處斷，而不得一部割裂分
        別適用不同之新舊法（最高法院24年上字第4634號判例
        意旨、95年第8次刑事庭會議決議第1點第4項參照）。
    (六)經綜合比較新、舊法之結果，以被告行為時之舊法較有
        利於被告，依刑法第2條第1項前段規定，本案應一體適
        用被告行為時之法律即修正前刑法第28條、第56條、第
        33條第5款、第47條，罰金罰鍰提高標準條例第1條前段
        ，現行法規所定貨幣單位折算新臺幣條例第2條之規定
        。
    (七)至連續數行為而犯同一之罪名，其中部分之一行為或數
        行為，發生在新法實施後者，因新法已刪除連續犯之規
        定，該部分之行為即無與修正前之行為成立連續關係而
        論以連續犯之餘地（最高法院95年第8次刑事庭會議決
        議第5點第4項第1款參照）。是本案被告甲○○於95年7
        月15日所為竊盜犯行（即附件起訴書附表編號5所示之
        犯行），既發生於新法修正施行後，自應逕依新法加以
        論處，附此敘明。
    (八)定應執行刑：修正前刑法第51條規定：「數罪併罰，分
        別宣告其罪之刑，依左列各款定其應執行者：」其中第
        5款規定：「宣告多數有期徒刑者，於各刑中之最長期
        以上，各刑合併之刑期以下，定其刑期。但不得逾20年
        。」，修正後刑法第51條第5款規定：「宣告多數有期
        徒刑者，於各刑中之最長期以上，各刑合併之刑期以下
        ，定其刑期。但不得逾30年。」，是依刑法第51條第5
        款定應執行刑時，如裁判確定前犯數罪，其中一罪在新
        法施行前者，即應依刑法第2條第1項為新、舊法之比較
        （最高法院第8次刑事庭會議決議第5點第1項參照），
        經比較結果，修正後刑法並非較有利於行為人，依刑法
        第2條第1項前段之規定，仍應依修正前刑法，定其應執
        行之刑【按此部分與上開新、舊法比較之結果尚無應綜
        合比較及一體適用之情形，蓋依現在仍有效之24年上字
        第4634號判例及95年度第8次刑事庭決議，就應綜合比
        較及一體適用之範圍，均未將易刑處分（即易服勞役、
        易科罰金）及數罪併罰之定執行刑納入綜合比較及一體
        適用之範圍，故本院認易刑處分（即易服勞役、易科罰
        金）及數罪併罰之定執行刑，雖應比較新舊法，但並無
        應與本刑論罪科刑之規定一體適用之必要，應另行單獨
        予以比較適用，此觀諸倘被告犯二罪，其中一罪經比較
        後應適用新法（或無庸比較而直接適用新法），另一罪
        經比較後應適用舊法時，根本不可能依一體適用原則直
        接適用新法或舊法定應執刑猶明，附此敘明】。
四、被告甲○○就附件起訴書附表編號1至5所為，被告乙○○就
    該附表編號5所為，因係竊取電線，故均係犯電業法第105條
    之竊盜電線罪，應依刑法第321條第1項第3款攜帶兇器竊盜
    罪之規定處斷，公訴人認係犯刑法第321條第1項第3款之攜
    帶兇器竊盜罪，容有未洽，然因社會基本事實同一，爰變更
    起訴法條。又被告甲○○先後如附表編號1至4所為多次竊盜
    電線之犯行，時間緊接，所犯為構成要件相同之罪名，顯係
    基於概括犯意反覆為之，為連續犯，應依修正前刑法第56條
    規定論以電業法第105條之竊盜電線一罪，而依刑法第321條
    第1項第3款攜帶兇器竊盜罪之規定處斷，並依法加重其刑。
五、量刑理由：
    被告二人前科多起，且歷來均有違反肅清煙毒條例及毒品危
    害防制條例之犯罪紀錄等情，有臺灣高等法院被告前案紀錄
    表可證。今被告二人於審理中自陳係因缺錢施用毒品，而為
    本件數次犯行，惡性雖非輕微，然亦見被告二人因毒品戒絕
    不易鋌而走險之困境，再審度被告竊取之財物及造成之損害
    ，犯罪之方法、手段，暨犯後到庭坦承犯行、態度良好等一
    切情狀，分別量處如主文所示之刑，並就被告乙○○部分定
    應執行刑。
六、被告二人持以行竊之鐵條12支及鐵剪（即油壓剪）1支，並
    未扣案，為免日後執行之困難，故不予宣告沒收。
七、公訴意旨認被告乙○○所為如起訴書附表編號5及被告甲○
    ○所為如起訴書附表編號1至5之竊取電纜線行為，均另涉有
    刑法第188條之妨害公用事業罪嫌。惟刑法第188條之妨害公
    用事業罪，以妨害鐵路、郵務、電報、電話，或供公眾之用
    水、電氣、煤氣事業為要件，此所稱之妨害，指以不當方法
    妨礙、侵害其正常狀態之行為而言；考其立法目的，係為保
    障公眾使用上開列舉公用事業之利益而設，用以維護公共之
    安全，故於刑法公共危險罪章立此規定。從而其妨害行為，
    必足以危害不特定或特定多數之公眾使用上揭公用事業利益
    ，始足當之，倘未達此程度而僅妨害特定少數人，除另該當
    其他犯罪構成要件，應依他罪論處外，尚難成立本罪。茲附
    表編號1（社永高幹4X4Y1號電桿）、2（廣興高幹62號電桿
    ）所示之電纜線遭竊均各造成1戶停電，如附表編號4（廣興
    高幹30X19號及17低號電桿)）所示之電纜線遭竊則共造成3
    戶停電，此情亦有電力線路失竊縣場調查報告影本3紙附卷
    為憑（附於彰化縣警察局停中分局田警分偵字第0950020676
    號警卷內），如附表編號3（廣興高幹17號電桿）、編號5（
    社斗高幹28X5Y3低2-4號電桿）所示遭竊之電纜線則卷內並
    無用戶停電紀錄。則依上證據可知，被告竊取電纜線除造成
    台電公司之財產損失外，僅造成少數幾戶用電戶停電，則依
    上揭說明，被告之妨害電氣行為，明顯尚未達危害不特定或
    特定多數之公眾使用公用電氣事業之利益，自無從以刑法第
    188條之罪相繩，是公訴意旨所指妨害公用事業罪嫌部分難
    認與被告竊取電纜線之竊盜部分，有何一罪關係，因公訴人
    認此部分與起訴論罪部分，有想像競合犯之裁判上一罪關係
    ，故不另為無罪之諭知。
八、應適用之法條：
    (一)刑事訴訟法第273條之1第1項，第299條第1項前段、第
        300條、第310條之2、第454條第2項。
    (二)電業法第105條。
    (三)刑法第11條前段、第2條第1項前段、（修正前）第28條
        、（修正前）第56條、（修正前）第47條、第41條第1
        項、第321條第1項第3款、第320條第1項、（修正前）
        第51條第5款、第38條第1項第2款、第62條前段。
    (四)刑法施行法第1條之1。
九、(一)按本判決係依刑事訴訟法第310條之2、第454條第2項製
        作，依法僅需記載當事人欄、主文、犯罪事實、證據名
        稱、應適用之法條及得於10日內上訴之旨，並得以簡略
        方式為之；如認定之犯罪事實、證據及應適用之法條，
        與檢察官聲請簡易判決處刑書或起訴書之記載相同者，
        得引用之。
    (二)又上揭所指應記載之「犯罪事實」，揆諸同法第308條
        後段原關於有罪之判決書應記載「事實」之規定，已修
        正為應記載「犯罪事實」，核其修正之立法理由，即指
        明「犯罪事實」，係指符合犯罪構成要件之具體社會事
        實。是以構成犯罪事實以外之其他適用法律事實，例如
        刑罰加重（含累犯在內)或減輕事由等，自可無須在「
        犯罪事實」欄中記載（法院辦理刑事訴訟案件應行注意
        事項第14 4點參照），惟仍應於主文中予以表明，並於
        應適用之法條欄予以引用。
十、如不服本件判決，得自收受送達之日起10日內，向本院提起
    上訴。
本案經檢察官劉世豪到庭執行職務。
中    華    民    國    95    年    12    月    27    日
                  刑事第二庭    法  官  周淡怡
以上正本證明與原本無異。
如不服本判決，應於判決送達後10日內向本院提出上訴狀 (須附
繕本)。
告訴人或被害人對於判決如有不服具備理由請求檢察官上訴者，
其上訴期間之計算係以檢察官收受判決正本之日期為準。
中    華    民    國    95    年    12    月    29    日
                                書記官  劉玫金
附錄論罪科刑法條全文
中華民國刑法第321條
犯竊盜罪而有左列情形之一者，處 6 月以上、 5 年以下有期徒
刑：
一  於夜間侵入住宅或有人居住之建築物、船艦或隱匿其內而犯
    之者。
二  毀越門扇、牆垣或其他安全設備而犯之者。
三  攜帶兇器而犯之者。
四  結夥三人以上而犯之者。
五  乘火災、水災或其他災害之際而犯之者。
六  在車站或埠頭而犯之者。
前項之未遂犯罰之。
電業法第105條
竊盜或損壞電桿、電線、變壓器或其他供電設備者，依刑法之規
定從重處斷。
中華民國刑法第320條
(普通竊盜罪、竊佔罪)
意圖為自己或第三人不法之所有，而竊取他人之動產者，為竊盜
罪，處 5 年以下有期徒刑、拘役或 500 元以下罰金。
意圖為自己或第三人不法之利益，而竊佔他人之不動產者，依前
項之規定處斷。
前二項之未遂犯罰之。


司法院資訊處製作；財團法人民間司法改革基金會備份。
